臺灣高等法院高雄分院民事判決　九十年度重上字第一○二號
　　　上　訴　人　乙○○
　　　法定代理人　甲○○
右當事人間請求損害賠償事件，上訴人對於中華民國九十年八月二十九日臺灣高雄地
方法院九十年度重訴字第六六一號第一審判決提起上訴，本院判決如左：
      主      文
上訴駁回。
第二審訴訟費用由上訴人負擔。
      事實及理由
一、上訴人主張：其於民國八十四年八月三十日奉被上訴人前身交通部台灣南區電信
　　管理局之命令，至屏東縣恆春鎮參加電信業務自由化管理法規研究會，於會議結
　　束，乘坐由被上訴人之受僱人即司機盧志哲駕駛之ＷＪ二○四三號公務車返回高
　　雄辦事處，於當日十五時許在高雄縣林園鄉○○村○○路○段與校前路路口時，
　　不慎撞及前車（下稱系爭交通事故），致上訴人受有腰部劇痛、左大腿大量外出
　　血、右腿內出血等傷害，八十四年十一月十六日病情加劇，自腰部以下雙下肢功
　　能盡失，八十五年一月二十七日經高雄榮民總醫院（以下稱榮總）診斷為下肢癱
　　瘓無力、感覺喪失無法控制排尿，至八十五年五月十七日經高雄醫學院附設中和
　　紀念醫院（以下稱高醫）證明屬「雙下肢全殘」，八十六年十二月二日經高雄長
　　庚醫院（以下稱長庚醫院）診斷為「脊椎受傷併下肢癱瘓及神經致因性膀胱功能
　　異常」等傷害，被上訴人自八十六年起至九十年三月止就其受雇人駕車不慎致上
　　訴人受傷之事實已承認，並於八十七年八月十一日發給慰問金新台幣（下同）三
　　百萬元及其他醫藥費、看護費等補助。爰依民法第一百八十四條前段、第一百八
　　十八絛、第一百九十三條、第一百九十五條第一項前段等規定，請求被上訴人給
　　付(一)醫藥費二十一萬六千三百九十四元。(二)車資五十二萬九千八百十二元。(三)護
　　墊費七十一萬八千七百三十四元。(四)看護費六百三十四萬一千七百六十元。(五)薪
　　資減少四十五萬四千零六元。(六)精神慰撫金五百萬元。合計一千三百二十六萬零
　　七百零六元及自九十年六月三十日起算之法定遲延利息（原判決就上訴人訴之聲
　　明誤繕為一千一百二十六萬零七百元）（原審為其全部敗訴之判決，上訴人僅就
　　其中一千一百二十六萬零七百元及其利息部分提起上訴，其餘部分則未聲明不服
　　）。於本院聲明(一)原判決廢棄。(二)被上訴人應給付上訴人一千一百二十六萬零七
　　百元，及自九十年六月三十日起算之法定遲延利息。(三)願供擔保請准宣告假執行
　　。
二、被上訴人則以：(一)上訴人於系爭交通事故經長庚醫院診斷，僅受有「顏面裂傷、
    左下肢裂傷」等傷害，過二個半月後，始經高醫診斷為兩下肢癱瘓，上訴人對於
    其二個半月後之傷勢，並無法證明與系爭交通事故有相當因果關係，被上訴人自
    無賠償責任。(二)又其請求權時效自八十四年八月三十日起算，迄今請求權已經罹
    於時效消滅。(三)被上訴人係基於照顧員工，根據該公司意外事故處理要點（下稱
    處理要點），始發給上訴人慰問金三百萬元及補助醫藥費、看護費，並非承認被
    上訴人應負侵權行為責任。再依處理要點第十九條規定，被上訴人支付慰問金及
    醫藥費時，上訴人已同意放棄民事賠償請求權。(四)如謂被上訴人有損害賠償責任
    ，則被上訴人已給付上訴人慰問金及補助醫藥費，自得於上訴人請求之金額中扣
    除。又上訴人已投保意外責任險，亦得於上訴人請求之金額中扣除等語，資為抗
    辯。於本院聲明：(一)上訴駁回。(二)如受不利判決，願供擔保，請准免為假執行。
三、上訴人主張其於八十四年八月三十日奉被上訴人前身之命令，至屏東縣恆春鎮參
    加電信業務自由化管理法規研究會，於會議結束後回程時，因系爭交通事故致其
    受傷等情，業據其提出長庚醫院診斷證明書及屏東電信局意外事故肇事報告表為
    證（見本院卷第二八頁、第七四頁），且為被上訴人所不爭執，應堪信實。至上
    訴人主張因系爭交通事故，致其經過二個半月後病情逐漸加劇，致腰部以下完全
    癱瘓及神經致因性膀胱、腸道功能異常，因此所生醫藥費等損害，應由被上訴人
    負賠償責任云云，被上訴人則否認有賠償義務，並以前揭情詞置辯。
四、經查：
  (一)上訴人主張其於系爭交通事故時，受有腰部劇痛、左大腿大量外出血、右腿內出
    血等傷害，雖據提出長庚醫院診斷證明書一份為證，然該證明書僅記載上訴人受
    有「顏面裂傷、左下肢裂傷」等傷害，並無腰部受傷之記載，該醫院為系爭交通
    事故後第一時間為上訴人急救者，當時上訴人係「臉部撕裂傷及雙足挫傷」，經
    該醫院予以縫合傷口及給予藥物，上訴人並無主訴腰痛等情，此有該醫院九十一
    年五月九日（九一）長庚院高字第０九二九號函文（見本院卷第二五七頁）在卷
    可稽，足認上訴人主張因系爭交通事故，致使上訴人腰部受有傷害云云，委無足
    取。上訴人雖以當時該醫院並未診斷出有傷及內部神經，然自八十四年八月三十
    日返家後，即在大同中醫院（下稱大同醫院）持續治療，該醫院即已診斷為車禍
    受傷所致，有大同醫院診斷證明書可證云云。惟大同醫院經本院函查回覆：病患
    （指上訴人）於八十四年八月三十日就診時，經主治醫師診斷其雙膝局部腫脹、
    疼痛、瘀血，久站尤甚，及左肩疼痛、抬舉吃力，病患自訴係因車禍導致受傷等
    語，有該函附卷足憑（見本院卷第一五三頁）。由上述可知，上訴人係自訴其因
    車禍造成前開傷害，大同醫院並未診斷其傷勢係因車禍受傷所致，且亦無診斷上
    訴人受有傷及內部神經或脊髓等之傷害，是上訴人該部分主張，亦不足採。
  (二)上訴人雖於八十五年五月十七日經高醫診斷為「第十胸髓損傷併雙下肢癱瘓」，
    有該醫院殘廢證明書在卷足憑（原審雄調字卷八頁），然經本院函查高醫於九十
    一年四月十六日（九一）高醫附秘字第０八八五號函回覆：上訴人於八十四年十
    一月十三日起開始左下臂疼痛並逐漸導致雙下肢無力癱瘓，經神經學檢查診斷為
    第十胸髓以下癱瘓，但磁振掃瞄（八十四年十一月十六日）結果在胸髓並無明顯
    異常，在疑似早期急性橫斷式脊髓炎之診斷下於八十四年十二月九日轉入本院復
    健科針對雙下肢癱瘓做及積極肌力訓練復健並對其神經性膀胱症做進一步訓練；
    上訴人之胸髓病變與上訴人八十四年八月三十日之車禍，無法證實是否有直接相
    關性等語。高醫又另於九十一年六月二十日（九一）高醫附秘字第一五九七號函
    覆本院：上訴人因中背痛於八十四年十一月十六日至本院求診，經安排核磁共振
    掃瞄後脊髓部分影像並無明顯病變現象，故以「疑似早期急性橫斷式脊髓炎」為
    診斷，因對病情之變化較為相似；對早期急性橫斷式脊髓炎之致病原因尚未十分
    明確，但與車禍撞擊導致脊髓損傷情形臨床上表現與影像呈現是不同的等語，有
    各該函在卷可憑（本院卷二五四、二八八頁）。職是，足認上訴人之「第十胸髓
    損傷併雙下肢癱瘓」之傷害，並非因車禍所造成，與系爭交通事故應無因果關係
    ，上訴人主張其傷害與系爭交通事故，二者有因果關係云云，亦不足採。而高醫
    前開函文就上訴人之病情與交通事故之關係，已說明甚詳，則上訴人於言詞辯論
    時，請求將本件再送請台大醫院鑑定一節，應認並無必要。
  (三)綜上所述，上訴人並未因系爭交通事故而腰部受傷，其嗣後腰部以下癱瘓，不能
    證明係因系爭交通事故所致，則上訴人主張因被上訴人之受雇人之侵權行為致其
    受有傷害，請求被上訴人給付其因而支出之醫藥等費用一千餘萬元云云，尚嫌無
    據。
五、又上訴人主張被上訴人於八十七年八月十一日發給慰問金，於八十八年三月十一
    日發給醫藥費及看護費，九十年三月七日再發給醫藥補助費，是被上訴人自八十
    六年起至九十年三月七日止，均承認上訴人之損害賠償請求權云云，被上訴人則
    否認有承認侵權行為責任之意思，辯稱：被上訴人係基於照顧員工，根據該公司
    處理要點，始發給上訴人上開慰問金及醫藥等費用等語。經查，根據被上訴人提
    出該公司之處理要點第一條規定：中華電信股份有限公司及所屬各機關（以下簡
    稱本公司）為有效解決意外事故，以激勵從業人員士氣，並維本公司權益，特訂
    定本要點（見本院卷第七六頁），其宗旨主要是為有效解決意外事故及激勵員工
    士氣，被上訴人抗辯係為照顧員工，根據處理要點始發放慰問金及補助醫藥費，
    並非承認被上訴人之侵權行為責任，尚堪採信。復觀之：
  (一)上訴人於八十七年一月六日向中華電信股份有限公司陳情，其於八十四年八月三
    十日因乘坐交通車而受傷，請求體恤其困境，伸出援手等語，嗣中華電信股份有
    限公司於八十七年八月四日發函通知被上訴人：上訴人因執行公務發生意外事故
    ，在相隔二個半月後，因身體不適經治療引發兩下肢癱瘓乙案，依本公司處理要
    點第二十三條規定，自行處理核定等語，被上訴人於八十七年八月十一日准依處
    理要點發給慰問金三百萬元，有該陳情函、被上訴人信勞一字第八七Ｂ八八○○
    一七七號函、南勞字第八七Ｂ八八○○○七七號函足稽（本院卷一○七至一一七
    頁）。其間上訴人並未主張被上訴人應負侵權行為責任，被上訴人亦未承認有賠
    償責任，僅係依照處理要點發放慰問金而已甚明。
  (二)又上訴人於八十八年一月七日簽請依據處理要點第十一條規定發給看護費及醫藥
    費，嗣被上訴人於八十八年三月十一日發函通知，依照處理要點第十一條、第二
    十三條之規定自行處理核定，亦有該簽呈及被上訴人南勞字第八八Ｂ八八○○○
    二七號函（本院卷一一八、一一九、一二一至一二七頁）。其間亦僅係依據處理
    要點，補助上訴人看護費及醫藥費，被上訴人亦未承認有侵權行為賠償責任之可
    言。
  (三)綜上所述，上訴人於向被上訴人請求慰問金及補助醫藥費、看護費時，均係以處
    理要點為依據，進而向被上訴人請求，其並非係依據其對被上訴人之侵權行為損
    害賠償請求權，況被上訴人於函覆上訴人之文件中，亦均未承認其有侵權行為賠
    償責任。又處理要點之設置宗旨為有效解決意外事故及激勵員工士氣，已如前述
    ，是上訴人主張被上訴人自八十六年至九十年三月七日止，依據處理要點，發放
    慰問金及補助醫藥費、看護費，係屬承認債務云云，尚無足取。
六、本件被上訴人既無賠償之責任，則上訴人之侵權行為損害賠償請求權是否罹於時
    效及被上訴人其餘抗辯，自無再予審究之必要，併此敘明。
七、綜上所述，本件上訴人主張被上訴人應負僱用人侵權行為損害賠償責任及被上訴
    人曾經承認債務等情，為不足採，被上訴人抗辯上訴人之病情與系爭交通事故無
    因果關係，其不負僱用人之賠償責任，自屬可信。從而，上訴人主張本於侵權行
    為之法律關係，請求被上訴人給付一千一百二十六萬零七百元及自九十年六月三
    十日起算之法定遲延利息，為無理由，不應准許。其假執行之聲請亦失所附麗，
    應併予駁回。原審為上訴人該部分敗訴之判決，及駁回其假執行之聲請，並無不
    合。上訴意旨指摘原判決不當，求予廢棄改判，為無理由，應予駁回。
八、據上論結，本件上訴為無理由，依民事訴訟法第四百四十九條第一項、第七十八
    條，判決如主文。
中　　　華　　　民　　　國　　九十一　　年　　　八　　　月　　十五　　日
                                      臺灣高等法院高雄分院民事第二庭
~B1審判長法官　簡色嬌
~B2法　　　官　曾錦昌
~B3法　　　官　陳真真
右為正本係照原本作成。
如對本判決上訴，須於判決送達後二十日內向本院提出上訴狀，其未表明上訴理由者
，應於上訴後二十日內向本院提出上訴理由書（均須按他造當事人之人數附繕本）。
上訴時應提出委任律師或具有律師資格之人之委任狀，並依附註條文規定辦理。
中　　　華　　　民　　　國　　九十一　　年　　　八　　　月　　 十六　　 日
~B法院書記官　鄭靜芳
附註：
民事訴訟法第四百六十六條之一：
對於第二審判決上訴，上訴人應委任律師為訴訟代理人，但上訴人或其法定代理人具
有律師資格者，不在此限。
上訴人之配偶、三親等內之血親、二親等內之姻親，或上訴人為法人、中央或地方機
關時，其所屬專任人員具有律師資格並經法院認為適當者，亦得為第三審訴訟代理人。
第一項但書及第二項情形，應於提起上訴或委任時釋明之。
